【裁判字號】    92,上訴,1037
【裁判日期】    921230
【裁判案由】    違反著作權法
【裁判全文】
臺灣高等法院台南分院刑事判決            九十二年度上訴字第一三七號    Ｇ
      上  訴  人
      即  被  告  乙  ○  ○
右上訴人因違反著作權法案件，不服臺灣嘉義地方法院九十二年度訴字第六號中華民
國九十二年七月二十五日第一審判決（起訴案號：臺灣嘉義地方法院檢察署九十一年
度偵字第四四六五號），提起上訴，本院判決如左：
      主      文
原判決撤銷。
乙○○以意圖銷售而擅自以重製之方法，侵害他人之著作財產權為常業，處有期徒刑
壹年貳月。
扣案如附表一、二所示之盜版影音光碟（共計壹仟伍佰伍拾參片）及盜版影音光碟壹
仟捌佰肆拾壹片、一對一燒錄機壹台、一對十燒錄機壹台、盜版視聽著作封面包裝紙
壹箱、盜版視聽著作包裝盒壹箱、銷售廣告及價目表參片、空白光碟片參佰片，均沒
收。
      事      實
一、緣電影片名「冰狗任務」、「天翻地覆」、「星際大戰二部曲」、「麻辣追殺令
    」、「玻璃屋的秘密」、「臥虎藏龍」、「刀鋒戰士二」、「終極土匪」、「恐
    懼的總和」等如附表一所示之電影，分別係屬美商迪士尼企業股份有限公司、美
    商時代華納娛樂公司、美商二十世紀福斯影片股份有限公司、美商美國環球影片
    股份有限公司、美商哥倫比亞影片股份有限公司、美商哥倫比亞三星家庭娛樂股
    份有限公司、美商新線製作股份有限公司、美商米高梅影片股份有限公司及美商
    派拉蒙影片股份有限公司等八家公司（下稱迪士尼等九家公司）享有著作權之視
    聽著作。又電影片名「我的野蠻女友」、「藍血人」、「色戒」等如附表二之所
    示之電影，分別係屬英屬維京群島商寰亞電影國際有限公司台灣分公司、昇龍影
    業有限公司、華展影業有限公司等三家公司（下稱寰亞等三家公司）享有著作權
    之視聽著作。
二、乙○○以設攤為業，竟意圖營利，明知網站所販售如附表一、二所示等視聽著作
    之影音光碟，係他人未經著作權人即迪士尼等九家公司、寰亞等三家公司同意或
    授權，而擅自重製之侵害著作權之物，及其他一千八百四十一片影音光碟是不詳
    公司之視聽著作，竟仍於民國九十一年二月間某日起，以網路訂貨之方式，向該
    不法網站之不詳姓名經營人，以每一片盜版影音光碟新台幣（下同）五十元之代
    價，多次購入如附表一、二所示及不詳公司之盜版影音光碟數批後，部分再以自
    備之對拷燒錄器重製之，並即自同時期起，在嘉義市家樂福夜市等處，設攤以每
    部（二片）盜版影音光碟新台幣一百五十元之價格銷售予不特定之人，從中賺取
    每一片盜版影音光碟二十五元之差價（即每部約五十元），以此方式侵害迪士尼
    等九家公司及寰亞等三家公司之著作權，並以此項收入為主要生活之資，恃以為
    業。嗣於九十一年六月十四日上午十時三十七分，為法務部調查局嘉義市調查站
    （下稱調查站）持搜索票在嘉義市○○○街六０號其居處及其所有之車牌號碼Ｃ
    四─一八四三號自小客車內，查扣乙○○所有附表一、二所示美商迪士尼公司等
    之盜版影音光碟共計一千五百五十三片（一千五百三十一片加二十二片）及盜版
    不詳公司之影音光碟一千八百四十一片（一千八百零二片加三十九片）、空白光
    碟片三百片、一對一燒錄機一台、一對十燒錄機一台、盜版視聽著作封面包裝紙
    一箱、盜版視聽著作包裝盒一箱、銷售廣告及價目表三片等物。
三、案經迪士尼等九家公司訴由嘉義市調查站移送臺灣嘉義地方法院檢察署檢察官偵
    查起訴。
      理      由
一、被告乙○○經本院合法傳喚，無正當理由未到庭，惟其於準備程序否認上開重製
    盜版光碟犯行，辯稱：「我有在夜市販賣盜版光碟，至於重製的部份我雖然有機
    器，但是用於客戶的光碟片一、兩片壞掉，我有幫忙拷貝給客戶，我所販賣的光
    碟片都是在網路買來販賣的，我被抓到的時候會怕，在調查站製作筆錄的時候調
    查員叫我趕快將筆錄製作完畢，他可以趕快移送，我也可以趕快回家，我也沒有
    注意到筆錄所寫的意思是我的住家兼工廠，但事實上並沒有當工廠拷貝光碟，而
    是純住家。調查站的筆錄，都是有經過我同意紀錄的，但不是事實。我原本是汽
    車業務員，晚上在夜市賣水果，那時候已經接近過年，看人家販賣盜版的生意不
    錯，所以才兼販賣盜版光碟，我是從網路上大補林網站買進盜版光碟來賣的，我
    賣了三個多月的時間，這之間白天仍然是從事汽車業務員，在夜市販賣的時間是
    星期二、六、日晚上，星期四生意不好」等情。
二、經查：
（一）被告未經著作權人授權即將自行重製或以一片五十元自網站上購買之影片光碟
      ，以二片一百五十元之代價，在夜市擺攤出售等情，業據被告於調查站訊問中
      坦承：「（前述盜拷ＶＣＤ來源如何？用途如何？）前述盜拷之電影ＶＣＤ及
      色情ＶＣＤ【約有一半是由我本人自行以前述二部燒錄機進行盜拷，另約有一
      半則是透過網路方式訂購】；盜拷之ＶＣＤ我於嘉義市『家樂福觀光夜市』等
      攤位陳列並販售給前來逛夜市之不特定顧客，色情ＶＣＤ純粹是自己觀賞用並
      未對外販售，而ＶＣＤ半成品則是準備做為盜拷之用，目前尚未燒錄完成。」
      「（你如何盜拷ＶＣＤ及色情ＶＣＤ？前述二部燒錄主機用途如何？）我係利
      用前述一對一及一對十燒錄機，將準備盜拷之ＶＣＤ及色情ＶＣＤ母片放入燒
      錄主機內，再將半成品之ＶＣＤ放入燒錄機槽位內進行燒錄，燒錄後我再將盜
      拷之ＶＣＤ連同封面裝入盒子內完成包裝，我所盜拷之ＶＣＤ大部分是院線上
      演的電影片，於包裝完成後即陳列於夜市之攤位上供顧客選購，而色情ＶＣＤ
      則僅供個人觀賞。」「（你燒製重製並銷售前開ＶＣＤ前後總計獲得多少利益
      ？）我燒錄重製並銷售前開ＶＣＤ每月獲利約四萬元，迄今獲利共約十六萬元
      。」（詳見法務部調查局嘉義市調查站卷，九十一年六月十四日詢問筆錄），
      又於檢察官偵查中坦承：「（扣案之ＶＣＤ、燒錄機、包裝紙、包裝盒、廣告
      牌、價目表及裸片ＣＤ是否你所有？）是。」（偵卷十六頁反面，九十一年七
      月十六日詢問筆錄）「（查扣之色情ＶＣＤ作何用途？）我個人純欣賞，我常
      上網，是向網站買的，八十片一千元，陸續買了一年半。」（偵卷十六頁反面
      、九十一年七月十六日詢問筆錄）「（扣案之ＶＣＤ電影及音樂光碟如何來？
      ）查扣之ＣＤ都是我個人聽的，沒有拿出來賣，ＶＣＤ則是部分向網路買的，
      【部分自己拷貝，用查扣之燒錄機燒錄的】。」（偵卷十七頁正面、九十一年
      七月十六日詢問筆錄）等情不諱，核與告訴代理人即財團法人電影及錄影著作
      保護基金會法務專員甲○○及證人即臺北市影片商業同業公會反盜錄工作委員
      會副主任委員紀桂忠指訴相符，並有上開基金會及台北市影片商業同業公會反
      盜錄工作委員會立具之「鑑識報告」二張、委託書三張、委任代理人狀、告訴
      狀暨所附之影片目錄表、刑事委任狀正本、印鑑證明書影本、著作權證明文件
      等在卷可稽，復有扣案如附表一、二所示之侵害著作權之影音光碟一千四百七
      十八片、盜版不詳公司之影音光碟一千八百零二片、空白光碟片三百片、一對
      一燒錄機一台、一對十燒錄機一台、盜版視聽著作封面包裝紙一箱、盜版視聽
      著作包裝盒一箱、銷售廣告及價目表三片等物可佐，扣案之盜版光碟復經檢察
      官會同告訴人勘驗屬實，有勘驗筆錄可稽（偵查卷第八頁），足認被告前開自
      白與事實相符，堪以採信。
（二）被告雖辯稱：「我雖有拷貝機器，但是用於客戶光碟片一、兩片壞掉，我有幫
      忙拷貝給顧客，我所販賣的光碟都是在網路買來販賣的」等情，惟查，被告於
      偵查中已坦承其於調查站應訊之內容是自由意志下據實陳述等情（偵查卷第十
      六頁背面），此其一，又於原審法院陳稱：「其於調查站所說的均實在」等情
      （原審卷第六十三頁），此其二，再於本院準備程序時，亦同意其所有之自白
      均有證據能力（本院卷第三十七頁），此其三，凡此均顯示其調查站之訊問筆
      錄，係其自己所據實陳述者，又參酌被告於本院準備程序所辯稱：「在調查站
      製作筆錄時，調查員叫我趕快將筆錄製作完畢，他可以趕快移送，我可以趕快
      回家，我也沒有注意到筆錄所寫的意思是我的住家兼工廠，調查站的筆錄，都
      是經過我同意紀錄的，但不是事實」等情，似乎是調查員要被告趕快製作筆錄
      ，但是本件調查筆錄係於當日上午十一時三十分許搜索後訊問，期間經清點扣
      押物及封箱，至夜間十八時三十分，被告同意繼續接受訊問，始繼續訊問至夜
      間十八時四十五分，調查訊問筆錄共計六頁，有調查筆錄可稽，由訊問的經過
      情形，不可能有要求被告趕快製作筆錄的情事，反而是調查員依法詳細查問被
      告扣押物及案情，夜間訊問被告也有取得被告之同意，請被告簽名及蓋章，被
      告所辯：調查站訊問時，調查員要其趕快製作訊問筆錄等情，與現有事證顯然
      不合，不過是被告事後卸責之詞，本院認為不必再深入查證，被告於本院所供
      稱：「調查站的筆錄，都是有經過我同意紀錄的」等情，應是事實，是被告之
      調查站訊問筆錄，具有任意性，可以確認，至於被告所辯：調查站筆錄，不是
      事實等情，只是爭執證明力的問題。被告調查中之自白與事實符合，前已述及
      ，自有證據能力及堅強的證明力，可以採信。關於扣案被告所有之一對十燒錄
      機，被告於調查中已明白坦承：用以拷貝燒錄扣案之盜版光碟等情（調查卷第
      二頁背面及第五頁），於偵查中亦坦承：「扣案光碟是部分向網路買的，部分
      自己拷貝，用查扣之燒錄機燒錄的等情（偵查卷第十七頁），被告之自白與扣
      案之證物符合，而「一對十燒錄機」之燒錄量是一對一燒錄機之十倍，價格又
      較貴，通常是供專業使用，一般人自己燒錄光碟，只用一對一燒錄機就足夠，
      多燒錄九片光碟，反而沒有用，被告販賣盜版光碟，就算要替客戶補燒錄壞掉
      之光碟，使用一對一燒錄機已足，事實上在夜市販賣【盜版】光碟，還能接受
      「特定客戶」之要求，燒錄壞掉之光碟後，再補予客戶新燒錄的盜版光碟，實
      在匪夷所思，恐怕是被告自己先行燒錄多數之盜版光碟，若有客人要求換光碟
      時，再換予客戶，比較可能，被告所辯因為我給的片子，會有壞掉，我一般都
      是用一對一燒錄給客戶等情，顯然避重就輕，尚不足採。另外被告辯稱該一對
      十燒錄機，是以前我打麻將，對方謝昌國輸我四萬五千元，就把他的一對十燒
      錄機給我賣，結果賣不出去，就給我等情，並提出量販保證書影本一紙為證（
      原審卷第三十四頁、第三十九頁）。惟查，證人謝昌國雖於原審法院證稱：「
      去年過年的時候，在朋友家打麻將，因為輸給被告四萬五千元，沒有錢可以還
      他，有一對十拷貝機放在家中沒有用，我就給他」等情（原審卷第四十七頁）
      ，首先證人謝昌國證稱：其買一對十燒錄機，是家中要用，又說家中沒用（原
      審卷第四十七頁、第四十八頁），顯然可疑，而花四、五萬元買的【一對十燒
      錄機】，恐怕也只有為了快速而大量燒錄光碟之用，才會買吧，有證人謝昌國
      又證稱：「因為輸被告錢，沒有錢給被告，一對十燒錄機放在家中沒用，【我
      就給被告】」等情（原審卷第四十七頁），與被告所供稱：「因為謝昌國輸我
      錢，【就把燒錄機給我賣】，結果賣不出去，就給我等情」（原審卷第三十四
      頁），兩人陳述的經過不一樣，亦有可疑，不能輕信，縱使扣案一對十燒錄機
      是證人謝昌國所交予被告抵賭債，與被告事後使用該一對十燒錄機拷貝盜版光
      碟之犯行，亦無必然關係，自無從對被告為有利之認定。
（三）被告乃有計劃地於網站上販入各類盜版影片光碟，且有一對一及一對十燒錄機
      各一台，以利其重製銷售，且扣案之盜版光碟數量高達三千三百九十四片詳如
      附表三（），顯見被告並非偶一為之的性質之經營，乃有其相當之規模並欲反
      覆從事此類之社會活動，並以此活動貼補家用，被告乃以此為常業，應可認定
      。又刑法之常業犯，不限於僅以此為業，縱使尚有其他業務收入，只要確實以
      此為業，仍成立常業犯。被告雖辯稱：「伊有其他職業，白天仍從事汽車業務
      員，晚上在夜市販賣盜版光碟」等情，並於原審法院提出其名片一紙為證（原
      審卷第三十八頁），惟查，重製盜版光碟以販售，亦應為被告一筆不小之收入
      ，且被告於本院也供稱：「我賣了三個多月，在夜市販賣的時間是星期二、六
      、日晚上，星期四生意不好」等情（本院卷第三十八頁），於原審也供稱：「
      一片賺約五十元，每月大約賣六百片」等情（原審卷三十三頁），是被告縱使
      白天另有汽車業務員之工作，以被告於夜間販賣盜版光碟之時間（三個多月）
      及頻率（每週三到四個晚上），所販受之數量龐大（扣案達三千三百九十四片
      ），且每片賺約五十元，每月大約賣六百片，可以估算被告之犯行，每月可至
      少賺取大約三萬元以上，而被告於調查中已供稱：「每月獲利約四萬元，迄今
      獲利約十六萬元」等情（調查卷第六頁），可見其利潤甚高，依上開說明，客
      觀上已非偶一為之的兼職，用以補充家用，而屬於賴以維生之常業販，被告所
      辯稱並非以此為常業，如何可採？是被告所辯非以製作、販賣盜版光碟為業，
      顯無足採。綜上所述，本案事證明確，被告犯行堪以認定。
三、核被告乙○○所為，係違反修正前著作權法第九十四條、第九十一條第二項之常
    業意圖銷售而擅自以重製之方法侵害他人之著作財產權罪及修正前同法第九十四
    條、第九十三條第三款之常業以同法第八十七條第二款明知為侵害著作權之物而
    散布或意圖營利而交付侵害他人之著作權罪；按著作權法已於九十二年七九日修
    正公佈，於九十二年七月十一日生效，被告行為後法律已變更，而修正著作權法
    九十四條常業犯規定以犯第九十一條之一（即修正前第九十三條第三款之以同法
    第八十七條第二款之明知為侵害著作權之物，意圖營利而交付之方法侵害他人著
    作權罪）、第九十一條第一項（即修正前第九十一條第二項之意圖銷售而擅自重
    製侵害著作權罪）之罪為常業者，處一年以上七年以下有期徒刑，「得併科新台
    幣三十萬元以上三百萬元以下罰金」，就其罰金刑，較修正前著作權法第九十四
    條常業犯規定「得併科之四十五萬元以下罰金」為重，依刑法第二條第一項後段
    規定，自應從輕適用修正前之著作權法第九十四條、第九十三條第三款之以同法
    第八十七條第二款之明知為侵害著作權之物意圖營利而交付之方法侵害他人著作
    權為常業罪及第九十一條第二項之意圖銷售而擅自重常業罪。被告於擅自重製他
    人著作後散布或意圖營利而交付之行為與擅自重製之行為，有方法目的之牽連關
    係，應從一重之常業意圖銷售而擅自重製他人之著作罪處斷。被告意圖散布而陳
    列或持有侵害著作權之物之低度行為，為其意圖營利而交付侵害著作權之物之高
    度行為所吸收，不另論罪。被告多次以同一交付行為雖然同時侵害迪士尼等九家
    公司及寰亞等三家公司多數著作權人之法益，然常業犯罪，以行為人主觀上有以
    犯罪為業之犯意及客觀上有以犯罪為業之犯行，法律評價上對此多數反覆之犯行
    ，擬制為「一罪」，處以單一之刑罰，性質上屬多數行為之「集合犯」，學理上
    可稱為「實質上一罪」，因為犯罪之不法內涵係將多數行為「視為」一個犯罪行
    為，處以單一之刑罰，亦即常業犯本身就以多數行為為其犯罪之本質，雖然各該
    行為實際上各別侵害不同之法益，但是已經法律規定為一個犯罪，擬制為一個犯
    行，當然係侵害一個法益，與單純一罪相同，是常業犯之反覆從事之多數行為間
    ，並不發生連續犯或想像競合犯之問題，被告於於上開時地，以一常業犯行為而
    侵害多家公司之著作權，仍係單純一罪，並無連續犯或想像競合犯問題。又修正
    前著作權法第九十四條之常業犯，依修正前著作權法第一百條但書規定，並非告
    訴乃論之罪（係公訴罪），則扣案盜版光碟片，雖有未經著作權人告訴者，依法
    仍應予以審判。
四、原審因予論罪科刑，固非無見，惟查：（一）原判決未比較適用新舊著作權法，
    自屬可議；（二）對常業犯仍論及想像競合犯，亦有錯誤；（三）本件係常業犯
    ，原判決未論及不詳公司之盜版影音光碟片一千八百四十一片及未諭知沒收不詳
    公司之盜版影音光碟片一千八百四十一片及空白光碟片三百片，自屬未當；（四
    ）原判決附表一所示總計應係一千五百三十一片，原判決誤載為一千四百五十六
    片，亦有錯誤。上訴人即被告上訴意旨，否認重製盜版光碟片及常業犯行，指摘
    原判決，固無理由，惟原判決既有可議，自應由本院將原判決撤銷改判，爰審酌
    被告犯罪之動機、目的、手段、所得利益及犯後坦承大部分犯行等一切情狀，量
    處如主文第二項所示之刑，以資懲儆。另扣案之一對一燒錄機一台、一對十燒錄
    機一台、銷售廣告及價目表三片、附表一、二所示之美商迪士尼公司等之盜版影
    音光碟一千五百五十三片、不詳公司盜版影音光碟一千八百零二片加三十九片，
    共計一千八百四十一片（原來扣案之不知名公司之盜版影音光碟係一千八百二十
    四片，經台北市片商同業工會反盜錄工作委員會告訴附表二之二十二片盜版影音
    光碟「見偵查卷第二十三頁」，只剩下一千八百零二片不詳公司之盜版光碟，又
    原告訴人告訴之盜版影音光碟一千五百七十片，除去無法告訴之三十九片「見偵
    查卷第十六頁」，只剩有告訴權之一千五百三十一片，即附表一，所以不詳公司
    之盜版光碟係一千八百零二片加三十九片，共計一千八百四十一片，詳如附表三
    ），均為被告所有，供被告犯罪所用之物，另扣案盜版視聽著作封面包裝紙一箱
    、盜版視聽著作包裝盒一箱、空白碟片三百片，均為被告所有，供被告犯罪預備
    之物，業據被告於調查中供陳明確，均應依刑法第三十八條第一項第二款之規定
    宣告沒收。
五、被告經合法傳喚，無正當理由未到庭，爰不待其陳述逕行判決。
六、據上論斷，應依刑事訴訟法第三百六十九條第一項前段、第三百六十四條、第二
    百九十九條第一項前段、第三百七十一條，修正前著作權法第九十一條第二項、
    第九十三條第三款、第九十四條，刑法第二條第一項但書、第十一條、第三十八
    條第一項第二款，判決如主文。
本案經檢察官邱克斌到庭執行職務。
中    華    民    國      九十二      年    十二      月      三十      日
                                  臺灣高等法院臺南分院刑事第六庭
                                      審判長法官  蔡    崇    義
                                            法官  董    武    全
                                            法官  宋    明    中
右正本證明與原本無異。
如不服本判決，應於判決送達後十日內向本院提出上訴狀，其未敘述理由者並應於提
出上訴狀後十日內向本院補提理由書（應附繕本)。
                                      法院書記官  李    育    儒
中    華    民    國      九十三      年      一      月      二        日
參考法條：
修正前著作權法第九十一條：
擅自以重製之方法侵害他人之著作財產權者，處六月以上三年以下有期徒刑，得併科
新台幣二十萬元以下罰金。
意圖銷售或出租而擅自以重製之方法侵害他人之著作財產權者，處六月以上五年以下
有期徒刑，得併科新台幣三十萬元以下罰金。
修正前著作權法第九十三條：
有下列情形之一者，處二年以下有期徒刑，得併科新台幣十萬元以下罰金︰
一  侵害第十五條至第十七條規定之著作人格權者。二  違反第七十條規定者。
三  以第八十七條各款方法之一侵害他人之著作權者。
修正前著作權法第九十四條：
以犯第九十一條、第九十二條或第九十三條之罪為常業者，處一年以上七年以下有期
徒刑，得併科新台幣四十五萬元以下罰金。


司法院資訊處製作；財團法人民間司法改革基金會備份。
